---
title: "RUS"
output: html_document
---

En este notebook trabajaremos los datos del Relevamiento de Uso del Suelo del GCABA. 
El objetivo es averiguar cuántos usos principales diferentes registra cada parcela, en el intento de entender la diversidad de usos. 

Se trabaja como un código complemtario para luego unirlo al markdown principal.

```{r}
library(tidyverse)
library(ggplot2)
library(sf)
```


```{r}
RUS <- st_read("https://cdn.buenosaires.gob.ar/datosabiertos/datasets/relevamiento-usos-del-suelo/relevamiento-usos-suelo-2017.geojson") 
#cargamos el relevamiento de uso del suelo del GCABA

RUS <- st_transform(RUS, crs=4326) 
```

```{r}
head(RUS)
```

```{r}
unique(RUS$TIPO1_16)

#Estas son las categorías resumidas de usos, que vamos a usan para este trabajo
```


Cuando las parcelas tienen más de un uso están registradas como instancias diferentes, por lo que las agruparemos para ver qué tanta diversidad de usos tienen.

```{r}
#OJO
#esto tarda en computar! 

RUS_grupo <- RUS %>% 
  group_by(SMP) %>% 
  summarise(CANTIDAD=n()) %>% 
  as.data.frame() %>% 
  select(-geometry)
```

```{r}
#lo guardamos para no tener que agruparlo nuevamente si corremos el código

#write.csv(RUS_grupo,"data/rus-procesado/RUS-grupo.csv")
```

```{r}
RUS_grupo <- read.csv("data/rus-procesado/RUS-grupo.csv") %>% 
  select(-X)
#cargamos el daset previamente generado y eliminamos el índice que genera sobre las parcelas (X)
```

```{r}
RUS_geo <- RUS %>% 
  as.data.frame() %>% 
  select(SMP, X, Y) #nos quedamos con lon y lat para unirla por SMP
#guardamos X e Y en vez de geomtry para no generar un archivo demasiado pesado 
#en el código principal lo convertiremos a geográfico
```

```{r}
RUS <- left_join(RUS_geo, RUS_grupo, by="SMP") #unimos por SMP 
```

Veamos cómo quedaron los datos que generamos:

```{r}
head(RUS)
```

Ahora sí, los exportamos para improtarlos en el código base.

```{r}
write.csv(RUS,"data/rus-procesado/RUS-grupo-geo.csv")
```
