---
title: "VARIACIONES COVID-19 CABA"
subtitle: INSTRUMENTOS DE ANALISIS URBANOS II
output:
  html_document:
    df_print: paged
--- 
**TRABAJO FINAL - INSTRUMETOS DE ANALISIS URBANOS II**
 *VARIACIONES COVID-19 CABA*
 
 **Profesor: Juan Pablo Ruiz Nicolini**
 **Alumnos: Luis Tisocco, Ignacio Suarez de la Rosa y Yanina Zambiazzo.**
 
*En el siguiente trabajo analizaremos las variaciones reflejadas tras la pandemia COVID-19 en los precios de venta de terrenos durante el periodo 2019-2020, relacionandolo con la densidad poblacional y usos de suelos de la Ciudad de Buenos Aires.*
*¿Explica la variación de precios la Densidad Poblacional y Usos de Suelo?*


*Para ello, en el transcurso del trabajo cargaremos los dataset de Terrenos 2019 y 2020, la informacion de radios censales provista por el GCABA y los datos del Relevamiento de Uso del Suelo del GCABA.*


## Desarrollo Trabajo Final

**1- Comenzaremos cargando las librerías**

```{r message=FALSE, warning=FALSE}
library(sf) # Simple Features for R, CRAN v1.0-1
library(tidyverse) # Easily Install and Load the 'Tidyverse', CRAN v1.3.1
library(ggplot2) # Create Elegant Data Visualisations Using the Grammar of Graphics, CRAN v3.3.5
library(osmdata) # Import 'OpenStreetMap' Data as Simple Features or Spatial Objects, CRAN v0.1.5 

```

**2- Crearemos una grilla hexagonal para analizar las variaciones**


Previamente vamos a descargar los barrios de CABA.


```{r}
barrios_CABA <- st_read("https://cdn.buenosaires.gob.ar/datosabiertos/datasets/barrios/barrios.geojson") %>% 
  select() %>% 
  st_transform(crs = 4326)
```

```{r}
grid <- st_make_grid(barrios_CABA, cellsize = .01, what = "polygons", square = FALSE)

grid <- st_sf(index = 1:length(lengths(grid)), grid) %>%  #le agregamos un índice
  st_transform(crs = 4326) #mismo crs
```


Descargamos el polígono del límite de CABA para hacer la intersercción con la grilla.

```{r}
bbox_CABA_limite <- getbb("Ciudad Autónoma de Buenos Aires, Argentina", format_out = "sf_polygon")
bbox_CABA_limite <- bbox_CABA_limite$multipolygon
```

```{r}
hex <- st_intersection (bbox_CABA_limite, grid) %>% 
   st_difference()
```

Veamos cómo se ve: 

```{r}
ggplot()+
  geom_sf(data = barrios_CABA, fill="grey85", size=.8) + 
  geom_sf(data=hex, fill=NA, color="grey45")+
   labs(title="Gilla hexagonal",
        subtitle="Ciudad Autónoma de Buenos Aires",
         caption = "Fuente: BA Data")+
  theme_void()
```

Esta será nuestra Unidad de Análisis a partir de ahora. 


**3- A continuación trabajaremos: **

__A- Densidad Poblacional__


Vamos a cargar la información de radios censales provista por el GCABA.

```{r}
radios <- st_read("https://cdn.buenosaires.gob.ar/datosabiertos/datasets/informacion-censal-por-radio/caba_radios_censales.geojson") %>% 
  select(-WKT) %>% 
  st_transform(crs = 4326) %>% 
  mutate(AREA=(as.integer(st_area(.)))*0.0001) %>% #calculamos el área y la convertimos en Ha
  mutate(DENSIDAD=(as.integer(TOTAL_POB))/AREA) #calculamos la densidad poblacional de cada radio censal (hab/Ha)
```
Veamos cómo queda sobre la grilla... en primer lugar, sólo superponiéndola: 

```{r}
ggplot()+
  geom_sf(data=radios, aes(fill=DENSIDAD), color=NA)+
  geom_sf(data=hex, fill=NA, color="white")+
  scale_fill_viridis_c()+
  labs(title = "Densidad Poblacional + grilla hexagonal",
      subtitle = "Ciudad Autónoma de Buenos Aires",
      fill="hab/Ha",
      caption = "Fuente: BA Data")+
  theme_void()
```

Ahora sí, sin sobreescribir la grilla haremos el join espacial de los centroides de los radios a la grilla (UA). 
Es decir, todos los centroides de los radios censales que caigan dentro del mismo hexágono, formarán parte del mismo.

```{r}
hex2 <- st_centroid(radios) %>% st_join(hex)
```
Hasta acá tenemos la info asociada en forma de puntos. 
Veámosla:

```{r}
ggplot()+
  geom_sf(data=hex, fill="grey85") +
  geom_sf(data=hex2, aes(color=DENSIDAD))+
  scale_color_viridis_c()+
  labs(title = "Densidad poblacional por centroide de radios censales",
      subtitle = "Ciudad Autónoma de Buenos Aires",
      color= "hab/Ha",
      caption = "Fuente: BA Data")+  
  theme_void()
```

Vamos a hacer que el hexágono tome como valor el promedio de todos los valores incolucrados.

```{r}
hex3 <- hex2 %>% 
  group_by(index) %>% #agrupamos por ID de hexágono
  summarise(PROM_DENS=mean(DENSIDAD), INSTANCIAS=n()) %>% 
  #resumimos por densidad pero también por cantidad de radios que caen dentro del hexágonos
  as.data.frame() %>% 
  select(-geometry)
```

```{r}
hex_densidad <- left_join(hex3, hex, by="index") #union espacial con la grilla original
```


#Entendiendo que los hexágonos con muy pocos valores pueden estar sesgados por valores poco representativos, vamos a determinar un umbral. En el caso de que el hexágono registre menos valores que dicho límite inferior, lo diferenciaremos para nuestra correlación.


```{r}
umbral <- 4
```

```{r}
ggplot()+
  geom_sf(data=barrios_CABA, fill="grey85") +
  geom_sf(data=hex_densidad, aes(fill=PROM_DENS, geometry = geometry))+
  geom_sf(data=hex_densidad %>% filter(INSTANCIAS<umbral), aes(geometry=geometry), color="red", alpha=.2)+
  scale_fill_viridis_c() +
  labs(title = "Densidad poblacional por hexágono",
      subtitle = "Ciudad Autónoma de Buenos Aires",
      fill= "hab/Ha",
      caption = "Fuente: BA Data")+  
  theme_void()
```
*En este gráfico podemos observar como crece la densidad poblacional hacia los ejes principales. Por otro lado, podemos ver un gradiente en descenso hacia el borde de Gral. Paz y en las areas centrales como baja la densidad poblacional.*


__B- RUS __
 
*Relevamiento de usos de suelo.*

Para facilitar el trabajo en equipo, este set de datos fue procesado en RUS.Rmd, dentro del mismo repositorio. 
Resume la cantidad de usos que regista cada parcela. 
 
```{r}
RUS <- st_read("data/rus-procesado/RUS-grupo-geo.csv")
```

Ahora convertimos el set de datos de usos en datos geográfico.

```{r}
RUS_geo <- RUS %>% 
  st_as_sf(coords = c("X", "Y"), crs = 4326)
```

Lo unimos a nuestra grilla. 

```{r}
hex2 <- RUS_geo %>% st_join(hex)
```

Ahora sí, vamos agregar los valores a los hexágonos:

```{r}
hex3 <- hex2 %>% 
  as.data.frame() %>% 
  select(-geometry) %>% 
  group_by(index) %>% #agrupamos por ID de hexágono
  summarise(CANTIDAD_USOS=sum(as.integer(CANTIDAD)), INSTANCIAS=n()) %>% 
  mutate(DIVERSIDAD_USOS=CANTIDAD_USOS/INSTANCIAS)

  #resumimos por cantidad de usos por hexágono
```

```{r}
hex_densidad_usos <- left_join(hex3, hex_densidad, by="index") #union espacial con la grilla que ya tiene la densidad
```

Veamos nuestra grilla con la diversidad de usos:

```{r}
quiebres <- c(0,0.2,0.4,0.6,0.8,1)


ggplot()+
  geom_sf(data=barrios_CABA, fill="grey85") +
  geom_sf(data=hex_densidad_usos, aes(fill=DIVERSIDAD_USOS, geometry = geometry))+
  scale_fill_viridis_c() +
  labs(title = "Diversidad de usos por hexágono",
       subtitle = "Ciudad Autónoma de Buenos Aires",
       fill = " Usos diversos/\n\ cantidad de parcelas",
       caption = "Fuente: GCBA data")+
  theme_void()
```
*En este gráfico se evidencia en los ejes principales y en barrios como Recoleta y Palermo mayor Diversidad de Usos.*


__C- TERRENOS EN VENTA 2019 __


Vamos a cargar el Dataset de Terrenos 2019.

```{r}
Terrenos_2019 <- read_sf("data/terrenos-2019/Terrenos_venta_2019.shp") 

Terrenos_2019 <- st_transform(Terrenos_2019, crs=4326) 
```


Ahora veamos nuestros datos.

```{r}
summary(Terrenos_2019)
```
*Podemos observar que la mayor cantidad de terrenos en venta se encuentran en la Comuna 15 y menor cantidad en la Comuna 1.A su vez, se puede ver que el valor Promedio USD/M2 es de 2685,89.*


```{r}
dim(Terrenos_2019)
```
```{r}
head(Terrenos_2019)
```


```{r}
Terrenos_2019_seleccion <- select(Terrenos_2019, LATITUD, LONGITUD, M2TOTAL, PRECIOUSD, PRECIOUSDM, BARRIOS, COMUNA, geometry) 
```

Uniremos nuestra seleccion del Dataset con nuestra Unidad de Análisis.

```{r}
hex2 <- Terrenos_2019_seleccion %>% st_join(hex)
```


```{r}
hex2 <- hex2 %>% 
  select(PRECIOUSDM, M2TOTAL, PRECIOUSD, geometry, index) %>%
  group_by(index) %>%
  summarise (USD_M2_2019 = mean(PRECIOUSDM), INSTANCIAS_2019=n())
```



```{r}
ggplot()+
  geom_sf(data=hex, fill="grey85") +
  geom_sf(data=hex2, aes(color=USD_M2_2019))+
  geom_sf(data=hex2 %>% filter(INSTANCIAS_2019<umbral), color="red")+
  labs(title = "Valor promedio de los terrenos en venta por puntos",
       subtitle = "Ciudad Autónoma de Buenos Aires, 2019",
       fill = "USD/M2",
       caption = "Fuente: GCBA data")+  
  scale_color_viridis_c()+
  theme_void()
```




```{r}
hex3 <- hex2 %>% 
  group_by(index, INSTANCIAS_2019) %>% #agrupamos por ID de hexágono
  summarise(USD_M2_2019=mean(USD_M2_2019)) %>% 
  as.data.frame() %>%
  select(-geometry)
```

```{r}
hex_promedio_2019<- left_join(hex, hex3, by="index") #union espacial con la grilla original
```


Ahora graficaremos el valor de venta promedio por hexágonos.

```{r}
ggplot()+
  geom_sf(data=hex, fill="grey85") +
  geom_sf(data=hex_promedio_2019, aes(fill=USD_M2_2019, geometry=geometry)) +
  geom_sf(data=hex_promedio_2019 %>% filter(INSTANCIAS_2019<umbral), aes(geometry=geometry), color="red", alpha=.2)+
  scale_fill_viridis_c() +
  labs(title = "Valor promedio de los terrenos en venta por hexágonos",
       subtitle = "Ciudad Autónoma de Buenos Aires, 2019",
       fill = "USD/M2",
       caption = "Fuente: GCBA data")+  
  theme_void()
```
*Se puede ver un claro gradiente de precios a la baja de Norte a Sur de la Ciudad de Buenos Aires*


__D- TERRENOS EN VENTA 2020 __

Vamos a cargar el Dataset de Terrenos 2020.

```{r}
Terrenos_2020 <- read_sf("data/terrenos-2020/210517_Terrenos_Vta_Anual2020.shp") 
```



```{r}
Terrenos_2020 <- st_transform(Terrenos_2020, crs=4326) 
```



Ahora veamos nuestros datos.

```{r}
summary(Terrenos_2020)
```


*Podemos observar que la mayor cantidad de terrenos en venta continua encontrandose en la Comuna 15 y menor cantidad en la Comuna 1.Por otro lado, se puede ver que el Promedio USD/M2 es de 2358.*


```{r}
dim(Terrenos_2020)
```
```{r}
head(Terrenos_2020)
```

```{r}
Terrenos_2020_seleccion <- select(Terrenos_2020, PRECIOUSD, DOLARM2, BARRIO, COMUNA_, geometry) 
```

```{r}
hex2 <- Terrenos_2020_seleccion %>% st_join(hex)
```

```{r}
hex2 <- select(hex2, geometry, DOLARM2, PRECIOUSD, BARRIO, COMUNA_,index)%>%
  group_by(index)%>%
  summarise (USD_M2_2020 = mean(DOLARM2), INSTANCIAS_2020=n())
```

```{r}
ggplot()+
  geom_sf(data=hex, fill="grey85") +
  geom_sf(data=hex2, aes(color=USD_M2_2020))+
  geom_sf(data=hex2 %>% filter(INSTANCIAS_2020<umbral), color="red")+
  labs(title = "Valor promedio de los terrenos en venta por puntos",
       subtitle = "Ciudad Autónoma de Buenos Aires, 2020",
       fill = "USD/M2",
       caption = "Fuente: GCBA data")+
  scale_color_viridis_c()+
  theme_void()
```

```{r}
hex3 <- hex2 %>% 
  group_by(index, INSTANCIAS_2020) %>% #agrupamos por ID de hexágono
  summarise(USD_M2_2020=mean(USD_M2_2020)) %>% 
  as.data.frame() %>%
  select(-geometry)
```

```{r}
hex_promedio_2020<- left_join(hex3, hex, by="index") #union espacial con la grilla original
```

```{r}
ggplot()+
  geom_sf(data=hex, fill="grey85") +
  geom_sf(data=hex_promedio_2020, aes(fill=USD_M2_2020, geometry=geometry)) +
  geom_sf(data=hex_promedio_2020 %>% filter(INSTANCIAS_2020<umbral), aes(geometry=geometry), color="red", alpha=.2)+
  scale_fill_viridis_c() +
  labs(title = "Valor promedio de los terrenos en venta por hexágonos",
       subtitle = "Ciudad Autónoma de Buenos Aires, 2020",
       fill = "USD/M2",
       caption = "Fuente: GCBA data")+  
  theme_void()
```
*En el periodo 2020 se evidencia que la gradiente de precios se mantuve en lineas generales.*


**4- Finalmente veremos la Variación porcentual interanual**


Vamos a proceder a unir a través de nuestro ID de hexágono (index): 
    
    - Densidades poblacionales
    - Diversidad de uso del suelo
    - USD/m2 2019 y 2020 para el cálculo de la variación interanual
    

```{r}
hex_promedio_2019 <- hex_promedio_2019 %>% 
  as.data.frame() %>% 
  select(index, USD_M2_2019, INSTANCIAS_2019) %>% 
  filter (INSTANCIAS_2019>=umbral)

hex_promedio_2020 <- hex_promedio_2020 %>% 
  as.data.frame() %>% 
  select(index, USD_M2_2020, INSTANCIAS_2020) %>% 
  filter (INSTANCIAS_2020>=umbral) 
  
hexagonos <- hex_densidad_usos %>% 
  left_join(hex_promedio_2019, by="index") %>% 
  left_join(hex_promedio_2020, by="index") %>% 
  mutate(VARIACION=(USD_M2_2020/USD_M2_2019)-1)
```


Veamos como se grafica: 

```{r}
ggplot()+
  geom_sf(data=hex, fill="grey85") +
  geom_sf(data=hexagonos %>% filter(VARIACION>0), aes(geometry=geometry), fill="darkgreen", alpha=.5) +
  geom_sf(data=hexagonos %>% filter(VARIACION<0), aes(geometry=geometry), fill="red", alpha=.5) +
  scale_fill_viridis_c() +
  labs(title = " Variación del precio promedio de \n los terrenos en venta por hexágonos",
       subtitle = "Ciudad Autónoma de Buenos Aires, 2019-2020",
       caption = "Fuente: GCBA data")+  
  theme_void()
```
*Como conclusión podemos ver que en los ejes principales y respectivas zonas aledañas, la variación de precio fue positiva como sucedio en el Corredor Norte y ciertos barrios de Zona Oeste de CABA (Saavedra y Devoto).A su vez, podemos ver que algunas zonas que identificamos con mayor densidad tambien reflejaron una variaciÓn positiva en los precios, el cual lo relacionamos por tener la zona atributos preferentes, como estar próximo a areas verdes de la Ciudad.*


```{r}
ggplot(hexagonos, aes(x=PROM_DENS, y=VARIACION)) +
  geom_point()+
  geom_smooth(method=lm,  linetype="dashed",
             color="darkred")+
  labs (title = "Correlación entre la Densidad y Variacion",
       subtitle = "Ciudad Autónoma de Buenos Aires, 2019-2020",
       caption ="Fuente: GCBA data", 
       x="Densidad Promedio por Hexagono",
       y="Variacion de precios")+
  theme_minimal()
```

*Se evidencia una leve correlación positiva entre la densidad y variación de precios de lotes.La variación fue baja en densidades altas mientras que en tejidos residenciales con ciertos atributos ,como cercania a espacios verdes y de mayores servicios, vario a la alta de precios. Por otro lado, aparenta que en zonas menos densas como Microcentro la variabilidad fue mayor relacionado a la poca diversidad de usos (mayor rango de variación de precios).*


```{r}
ggplot(hexagonos, aes(x=DIVERSIDAD_USOS, y=VARIACION)) +
  geom_point()+
  geom_smooth(method=lm,  linetype="dashed",
             color="darkred")+
   labs (title = "Correlacion entre la Diversidad de Usos y Variacion",
       subtitle = "Ciudad Autónoma de Buenos Aires, 2019-2020",
       caption ="Fuente: GCBA data", 
       x="Diversidad de Usos",
       y="Variacion del precio")+
  theme_minimal()
```

*En nuestro último gráfico podemos llegar a la conclusion que si bien la pendiente es positiva, no podemos asegurar que haya una correlacion fehaciente entre la diversidad y la variacion de precios.Sin embargo, si notamos que hay una alta variabilidad a poca diversidad de usos.* 



